臺灣高等法院刑事判決　　　　　　　　　　　　九十二年度上更(一)字第八五七號
　　上　訴　人
　　即　被　告　甲○○
　　選任辯護人　呂福元律師
右上訴人因毒品危害防制條例案件，不服臺灣桃園地方法院九十一年度訴字第一七０
０號，中華民國九十二年七月十五日第一審判決（起訴案號：臺灣桃園地方法院檢察
署九十一年度偵字第一九三三七號），提起上訴，判決後經最高法院第一次發回更審
，本院判決如左：
    主  文
原判決撤銷。
甲○○連續販賣第一級毒品，處無期徒刑，褫奪公權終身。
扣案第一級毒品海洛因（合計淨重拾點零零公克，平均純度五一‧九三％，純質淨重
壹點柒貳公克）均沒收銷燬之，海洛因外包裝重貳點貳零公克及諾基亞牌手機貳支沒
收，未扣案販賣毒品所得新台幣玖萬壹仟元沒收之，如全部或一部不能沒收時，以其
財產抵償之。
    事  實
一、甲○○曾因煙毒、麻藥等案件，於民國八十三年一月二十七日經台灣桃園地方法
    院判處有期徒刑三年四月、五月，應執行有期徒刑三年六月。再因煙毒、麻藥等
    案件，於八十三年五月三十一日經本院判處有期徒刑三年四月、六月，應執行有
    期徒刑三年八月。前開二案經裁定定應執行有期徒刑六年六月。嗣執行中於八十
    五年六月一日縮短刑期假釋出獄，迄八十九年七月十四日始期滿。假釋中詎尚不
    知悔改，復基於意圖營利之概括犯意，自八十七年九月底某日起至同年十月十三
    日上午六時許，利用電話連絡先行談妥之方式，在桃園縣平鎮市○○○路二號乙
    ○○住處附近，以每次二公克即俗稱半錢新台幣（下同）一萬三千元之價格，連
    續七次販賣第一級毒品海洛因予乙○○，從中牟利。迨八十七年十月十三日下午
    四時五十分許，乙○○在上址住處為警查獲，當場扣得其陸續向甲○○及其他不
    詳姓名者所購買惟尚未用盡或轉售之海洛因（合計淨重十四‧一二公克，包裝重
    二‧二０公克，平均純度十一‧五０％，純質淨重一‧六二公克，乙○○所涉販
    賣第一級毒品乙案，業經判決有罪確定，該查扣之毒品海洛因已執行銷燬而不存
    在）。嗣在警方之授意下，乙○○乃於同日下午四時五十五分許，以電話與甲○
    ○連絡並佯稱欲再向之購買海洛因半錢。談妥後，甲○○隨即駕駛ＫＨ─二四二
    六號自小客車外出擬依約至上址乙○○住處附近進行交易。迄於同日下午五時四
    十分許，甲○○駕車駛抵桃園縣平鎮市○○路時，為在該處埋伏守候之員警攔檢
    查獲，並扣得其攜來備供販賣之海洛因（合計淨重一０‧００公克，包裝重一‧
    七二公克，平均純度五一‧九三％，純質淨重五‧一九公克）及其所有供連絡毒
    品交易事宜之諾基亞牌手機二支，該次販賣之犯行始未得逞。
二、案經台北縣政府警察局移送台灣桃園地方法院檢察署檢察官偵查起訴。
    理  由
一、訊據被告甲○○矢口否認有販賣海洛因犯行，辯稱：其係與乙○○合資，並由其
    出面向藥頭購買後再轉交予乙○○，並非販賣。乙○○被抓之後知悉伊有毒品，
    乃以釣魚方式勾引伊以減輕其罪，若伊有賣，應有很多分裝袋及磅秤，惟實際並
    沒有，被查獲當日係因乙○○對伊說很難過想要毒品，伊才先拿毒品給乙○○供
    其止癮，並非販賣云云。
二、惟查證人乙○○八十七年九月底某日起至同年十月十三日上午六時許，先後七次
    以每次二公克即俗稱半錢一萬三千元之價格，向被告甲○○購買第一級毒品海洛
    因以及本件係警員於八十七年十月十三日下午四時五十分許，查獲證人乙○○擁
    有毒品海洛因後，在警方之授意下，乙○○乃以電話與甲○○連絡並佯稱欲再向
    其購買海洛因，甲○○乃駕駛ＫＨ─二四二六號自小客車外出擬依約至上址乙○
    ○住處附近進行交易。迄於是日下午五時四十分許，被告甲○○駕車駛抵桃園縣
    平鎮市○○路時，為在該處埋伏守候之員警查獲並扣得甲○○欲出售之毒品等情
    ，業據證人乙○○於偵查中陳稱：「從八十七年九月開始，最後一次是八十七年
    十月十三日：：：每次買二公克，一萬三千元，也就是俗稱的半錢：：：都是她
    （選任辯護人問：你在警訊稱向甲○○買海洛因共計七、八次，為何在檢察官偵
    查中稱係二十次，到底你哪次說的才實在？）應該是七次才對。」「（選任辯護
    人問：你係何時向被告甲○○買海洛因，警訊時你稱是在八十七年九月底，檢察
    官偵查時你稱係在九月中旬，何時購買才正確？）九月底才正確」等語（本院前
    審卷第二十八頁）。，且有乙○○陳明係購自甲○○之為警查獲之第一級毒品海
    洛因可憑，經送檢驗結果確係海洛因，有法務部調查局00000000號鑑驗
    通知書影本一份在卷足證（合計淨重十四‧一二公克，包裝重二‧二０公克，平
    均純度十一‧五０％，純質淨重一‧六二公克，該海洛因因乙○○販毒案判刑確
    定，業經執行銷燬完畢，有本院辦理刑案電話查詢登記表在卷可憑）。堪認乙○
    ○所陳曾向他人購買海洛因乙情非虛。至於證人乙○○於檢察官偵查中雖稱係向
    被告甲○○購買海洛因二十次等語，惟於本院審理時已改稱係購買七次。雖依乙
    ○○所供其每次向被告甲○○購買海洛因數量為二公克，前後購買七次數量合計
    應係十四公克，惟其被警查扣之毒品海洛因卻是淨重十四‧一二公克，重量稍有
    增加，惟依乙○○於偵查時供稱其向甲○○購買毒品之前，有向綽號「小蔡」、
    「松仔」、「星哥」等人購買毒品等語（見偵字第一五三五六號卷第六十六頁背
    面），足見其購買毒品之來源非僅被告甲○○一人。再參以乙○○其本人亦有販
    售毒品之行為，故其於八十七年十月十三日下午四時五十分被警查扣之毒品海洛
    因縱較其所供向甲○○購入七次之毒品海洛因數量為多，亦可能有部分係另向其
    他人購入所致，故堪信乙○○於本院審理時改稱其係向甲○○購買七次為可採。
三、被告甲○○係因乙○○在警方之要求下，於八十七年十月十三日下午四時五十五
    分許，以電話與被告連絡並佯稱欲再向被告購買海洛因事宜，被告乃駕駛ＫＨ｜
    二四二六號自小客車外出擬依約至上址乙○○住處附近進行交易。迄於是日下午
    五時四十分許，被告甲○○駕車駛抵桃園縣平鎮市○○路時，為在該處埋伏守候
    之員警查獲並扣得被告欲出售之毒品等情，業據證人即查獲本案之員警吳建忠於
    偵查中結證稱：沈女接通，乙○○要向她買半錢海洛因一萬三千元，結果甲○○
    ：：：說早上才交貨，是否灑掉，怎麼那麼快就沒有：：：甲○○就答應三十分
    鐘會到等語（見偵字第一五三五六號卷第六二頁及反面），且證人即甲○○出發
    時亦搭其車之羅允裕於偵查中並證稱：在車上甲○○有接到乙○○的電話，問沈
    ：：：印象中，乙○○說他錢不夠等語（見偵字第一五三五六號卷第五十九頁反
    面、第六十頁），再者，被告為警查獲時，警方果在其車上起出扣得海洛因，經
    純度五一‧九三％，純質淨重五‧一九公克），有法務部調查局0000000
    0號鑑定通知書一份附卷足按。足見乙○○供稱在電話中係與甲○○洽談海洛因
    購買事宜等情為真實，亦見被告甲○○駕車外出係欲依約與乙○○碰面進行海洛
    因交易之情為真實。倘被告甲○○、乙○○二人之前未曾有過海洛因交易，於接
    獲乙○○來電表明欲購買時，被告甲○○殊無僅對之謔稱「早上買的撒掉了是不
    是」而未有任何防備之心，隨即與之談妥販賣之價、量及時、地並旋攜帶毒品依
    約赴會擬進行交易之可能，再參酌被告甲○○自承曾多次轉交海洛因予乙○○乙
    情，顯可認其確曾有多次向乙○○取款並交付毒品海洛因之事，此外，尚有被告
    所有供連絡毒品交易事宜所用之諾基亞牌手機二支扣案為憑，甲○○於警訊並自
    承：該二支行動電話均是我連絡毒品的事情等語（見偵字第一五三五六號卷第七
    頁），足徵右揭乙○○所述向被告購買海洛因之次數及經過各節非虛，被告甲○
    ○確有前述販賣海洛因之犯行，自堪認定。又乙○○配合警方查緝而去電向沈秀
    容佯稱欲購買海洛因之際，甲○○既對之謔稱「早上買的撒掉了是不是」等語，
    可證乙○○於警訊所供：最後一次購買為八十七年十月十三日六時許等語屬實（
    見偵字第一五三五六號卷第十三頁反面），雖乙○○嗣於偵查中謂：最後一次是
    八十七年十月十三日下午云云（見偵字第一五三五六號卷第六五頁），顯係口誤
    之結果，偵查中此部分所陳並非可採。
四、被告雖辯稱伊係與乙○○合資，並由其出面向藥頭購買後再轉交予乙○○，被查
    獲當日係因乙○○對伊說很難過想要毒品，伊才先拿毒品給乙○○供其止癮，並
    非販賣云云，而證人乙○○於原審調查時亦附和被告說詞。然查關於被告與乙○
    ○二人就每次合資購買之價量所供不一，如乙○○稱「一錢即二萬餘元」，甲○
    ○則稱「二、三萬，也曾一萬多，也曾幾千元而已不等」，次就各人出資額，乙
    ○○謂「錢都是一人一半對分」等語。被告甲○○則稱：「（妳都出多少？）看
    情形，看我身上有多少錢」等語。換言之，係視其當時財力而定，顯非每人出資
    各半。再就何時付款，乙○○稱：「交海洛因才給錢」，被告甲○○則稱：「（
    錢是她先給妳還是回來再跟她收？）她先給我」等語，再就合資向藥頭買回時之
    分裝方式，乙○○係結證稱：「（她買到之後是一整包交給你，還是妳們共同買
    一包再倒出來重新分裝？）都還沒有分，所以在我的面前重新分裝秤重一包給我
    」，被告甲○○則謂：「我跟藥頭買的時候，已經分好二包，所以我交給她就直
    接將她那包交給她」等語（以上均見原審九十二年六月三日訊問筆錄）。渠二人
    所陳上情南轅北轍，出入甚鉅，顯係臨訟串飾之虛詞，所謂合資購買云云，純係
    杜撰之詞，要非可採。又被告被警查獲時所攜帶之毒品海洛因合計淨重一０‧０
    ０公克，包裝重一‧七二公克，平均純度五一‧九三％，純質淨重五‧一九公克
    ，有如上述，其數量及價值不貲，果如被告所稱係供乙○○暫時止癮之用，又何
    需如此多量？是被告所辯被查獲當日係因乙○○對伊說很難過想要毒品，伊才先
    拿毒品給乙○○供其止癮，並非販賣云云，亦不足採。
五、查海洛因害人匪淺，政府懸為禁令，禁止非法買賣，若非有利可圖，當無甘冒重
    典而販賣之理，本件被告甲○○販入海洛因之成本為每錢二萬二千元，此據其於
    警訊承明（見偵字第一五三五六號卷第六頁及反面），則其半錢成本僅為一萬一
    千元，然其係以半錢一萬三千元轉售予乙○○，每次實可盈取利潤二千元，據此
    ，足徵甲○○顯係藉販售海洛因從中牟利而具有營利之意圖甚明。
六、末查乙○○為警查獲後，係為配合警方之要求方以購買海洛因為由誘出甲○○，
    則於該次販賣行為，乙○○顯乏購買之真意，因之，此次甲○○販賣之舉殊無既
    遂之可能，應僅止於未遂，併予敘明。
    綜上所述，本件事證已明，被告甲○○犯行洵堪認定，應依法論科。
七、核被告甲○○所為，係犯毒品危害防制條例第四條第一項之販賣第一級毒品罪及
    同條第五項、第一項之販賣第一級毒品未遂罪。其先後多次犯行，時間緊接，構
    成要件相同，顯係基於概括犯意反覆為之，應依連續犯之規定論以情節較重之販
    賣第一級毒品既遂罪一罪，並依法僅就法定刑罰金部分加重其刑，至法定刑死刑
    、無期徒刑部分，依法則不得加重。
八、原審認被告販賣第一級毒品罪證明確，予以論罪科刑，固非無見。惟查：被告
    係連續七次販賣第一級毒品海洛因予乙○○既遂，原判決認係二十次，尚有未洽
    ；被告販賣毒品所得為九萬一千元，原判決認係二十六萬元；毒品危害防制
    條例第十九條第一項關於沒收之規定，係採義務沒收主義。故凡犯同條例第四條
    至第九條、第十二條、第十三條或第十四條第一項、第二項之罪者，其供犯罪所
    用之物或因犯罪所得之財物，均應諭知沒收，法院無審酌之餘地。而毒品之外包
    裝有防止毒品裸露、逸出及潮濕之功用，並便於攜帶，其係供販賣毒品所用之物
    ，至為顯然。原判決對於查獲之被告甲○○所有毒品海洛因之包裝重一點七二公
    克，引用毒品危害防制條例第十八條第一項前段規定，諭知沒收銷燬之，而未依
    毒品危害防制條例第十九條第一項宣告沒收，亦有未洽。被告上訴意旨否認犯罪
    ，雖無理由，惟原判決既有上開可議之處，自應由本院將原判決撤銷改判。爰審
    酌被告曾有如事實欄所載之犯罪科刑、執行暨假釋等情形，有本院被告全國前案
    紀錄表一份在卷可證，其犯罪紀錄於本件雖不構成累犯，惟仍可據以觀其素行不
    良及其犯罪之動機、目的、素行不佳、販賣毒品之次數、數量及販毒所生之危害
    不淺及犯罪後之態度等一切情狀，量處如主文第二項所示之刑，並依法宣告褫奪
    公權終身。被告為警查獲時扣案之第一級毒品海洛因（合計淨重一０‧００公克
    ，平均純度五一‧九三％，純質淨重五‧一九公克），為其備供販賣之毒品，爰
    依毒品危害防制條例第十八條第一項前段規定，諭知沒收銷燬之。上開毒品之包
    裝重一點七二公克，因有防止毒品裸露、逸出及潮濕之功用，並便於攜帶，其係
    供被告販賣毒品所用之物，應依毒品危害防制條例第十九條第一項規定宣告沒收
    。扣案諾基亞牌手機二支係供被告連絡毒品販賣犯罪所用，業見前述，為供販毒
    所用之物，再據其於警訊承稱：警方所扣得之二支行動電話均是我在使用等語（
    見偵字第一五三五六號卷第七頁），既為其隨身攜帶使用之物，且在行動通訊普
    及，幾近人人皆購備擁有手機之現今社會，衡此堪認該二支手機係屬被告所有，
    亦應依毒品危害防制條例第十九條第一項規定宣告沒收。再者，該二支手機既經
    扣案，顯無全部或一部不能沒收之可能，即無依同條項之規定諭知「如全部或一
    部不能沒收時，追徵其價額」之必要。另該二支手機搭配之門號ＳＩＭ卡係向電
    訊公司租用，非屬被告所有，依法自不得沒收。至未扣案之販賣毒品既遂所得七
    次每次一萬三千元，合計九萬一千元，則應依毒品危害防制條例第十九條第一項
    規定宣告沒收之，如全部或一部不能沒收時，以其財產抵償之。另扣案之塑膠袋
    十二只、針筒、吸管勺子、糖等物及現金一萬六千五百元，並無證據證明與被告
    之本件販賣毒品犯行有關，於本件自不宜宣告沒收。關於乙○○為警查獲時扣案
    之第一級毒品海洛因七包（合計淨重十四‧一二公克，平均純度十一‧五０％，
    純質淨重一‧六二公克），已因乙○○販毒案判刑確定而執行銷燬不存在，有本
    院八十八年上訴字第一七五八號判決影本及本院辦理刑案電話查詢登記表在卷可
    憑，爰不再宣告沒收銷燬之，併予敘明。
九、公訴意旨另以：被告甲○○基於概括犯意，自八十七年五月間起至同年十月間止
    ，以一至二公克約三千元至五千元之價格，販賣第一級毒品海洛因予許日清五、
    六次云云，惟為被告堅決否認。經查，公訴人認被告涉此部分販賣第一級毒品罪
    嫌，係以許日清於警訊及偵查中之證述為主要論據。惟查當時海洛因之時價為一
    錢二萬四、五千元，此據乙○○於原審法院調查時述明（見原審法院九十二年六
    月三日訊問筆錄），即使甲○○係以較低價格每錢二萬二千元購入，其每公克購
    入成本亦高達近六千元，由此足見許日清於偵查中稱：我每次買三千、五千元左
    右，量大約一、二公克左右云云（見偵字第一一００號卷第十三頁），價格顯然
    與行情相去極遠，與常情有違。況且許日清於偵查時另稱：（安非他命向誰買？
    ）甲○○：：：我買一公克二、三千元云云（見偵字第一一００號卷第十二頁反
    面），易言之，其安非他命之購價係與海洛因約略相當，此與海洛因之價格係遠
    高於安非他命之常情亦相悖謬，不寧唯是，許日清於偵查中復指稱：我是八十七
    年年底跟他（指甲○○）買過二次（安非他命）（見偵字第一一００號卷第十二
    頁反面），惟甲○○於八十七年十月十三日為警查獲後即遭羈押，豈有於同年底
    再販賣安非他命予許日清之理？雖此僅涉販賣安非他命之部分，然亦可佐證許日
    清之證述有不實之處。因之，自不能徒憑許日清於警、偵訊中所為顯違常情之證
    詞遽認被告甲○○有此部分販毒之犯行，此外，復無其他積極證據可憑，自屬不
    能證明被告尚有此部分犯行，惟公訴人既認此部分與前開論罪科刑部分有連續犯
    裁判上一罪之關係，爰不另為無罪之諭知。
據上論斷，應依刑事訴訟法第三百六十九條第一項前段、第三百六十四條、第二百九
十九條第一項前段，毒品危害防制條例第四條第一項、第十八條第一項前段、第十九
條第一項，刑法第十一條前段、第五十六條、第三十七條第一項，判決如主文。
本案經檢察官陳文禮到庭執行職務。
中　　　華　　　民　　　國　　九十三　　年　　　二　　　月　　二十六　　日
                              臺灣高等法院刑事第十七庭
                                  審判長法  官  陳  正  雄
                                        法  官  許  宗  和
                                        法  官  許  錦  印
右正本證明與原本無異。
如不服本判決，應於收受送達後十日內向本院提出上訴書狀，其未敘述上訴之理由者
並得於提起上訴後十日內向本院補提理由書（均須按他造當事人之人數附繕本）。
                                        書記官  楊  妙  恩
中　　　華　　　民　　　國　　九十三　　年　　　三　　　月　　　三　　　日
附錄本案論罪科刑法條全文：
毒品危害防制條例第四條：
製造、運輸、販賣第一級毒品者，處死刑或無期徒刑；處無期徒刑者，得併科新台幣
一千萬元以下罰金。
製造、運輸、販賣第二級毒品者，處無期徒刑或七年以上有期徒刑，得併科新台幣七
百萬元以下罰金。
製造、運輸、販賣第三級毒品者，處五年以上有期徒刑，得併科新台幣五百萬元以下
罰金。
製造、運輸、販賣專供製造或施用毒品之器具者，處一年以上七年以下有期徒刑，得
併科新台幣一百萬元以下罰金。
前四項之未遂犯罰之。
